臺灣新北地方法院民事判決
110年度訴字第2816號
原      告  張錦秋  


訴訟代理人  楊智綸律師                    
被      告  韓國棟  
            游嘉馨  

上列當事人間因被告韓國棟公共危險案件，原告提起刑事附帶民
事訴訟請求損害賠償，經本院刑事庭以110年度審附民字第658號
裁定移送前來，本院於民國111年6月30日言詞辯論終結，判決如
下：
    主  文
被告應連帶給付原告新臺幣貳拾肆萬參仟捌佰陸拾元，及自民國
一一零年八月二十六日起至清償日止，按週年利率百分之五計算
之利息。
原告其餘之訴駁回。
訴訟費用由被告連帶負擔百分之五，餘由原告負擔。
本判決第一項得假執行。但被告如以新臺幣貳拾肆萬參仟捌佰陸
拾元供擔保後，得免為假執行。
原告其餘假執行之聲請駁回。
    事實及理由
壹、程序部分
    按原告於判決確定前，得撤回訴之全部或一部，但被告已為
    本案之言詞辯論者，應得其同意，民事訴訟法第262 條第1 
    項定有明文。原告起訴時列游燿榮為被告，嗣於訴訟中撤回
    對游燿榮之起訴，並經游燿榮當庭表示同意（見本院卷第45
    頁），與前開規定相符，應予准許。
貳、實體部分
一、原告起訴主張：
　㈠被告游嘉馨於民國109年10月2日下午1時54分許，僱用被告韓
    國棟至新北市○○區○○路0段000巷0○0號2樓量測尺寸，因被告
    韓國棟於過程中吸菸，而被告游嘉馨未善盡監督義務，被告
    韓國棟不慎使菸蒂火花飛濺引發火災（下稱系爭火災），火
    勢蔓延波及原告向游燿榮承租作為簡易辦公室及堆置貨品使
    用之新北市○○區○○路0段000巷0○0號1樓（下稱系爭倉庫），
    導致原告受有損失共計新臺幣（下同）532萬4,800元，項目
    如下：⒈中古辦公設備一批：每組均價5,000元計算，總價值
    以4萬元計算。⒉中古分離式冷氣設備數台：每台均價1萬元
    計算，總價值以8萬元計算。⒊備售新品成衣一批：進貨成本
    為1,139萬8,500元，存貨折價以40%計算，共455萬9,400元
    。⒋選物販賣娃娃機剩餘47台，每台售價2萬6,500元、巨無
    霸大招財貓娃娃機台4台，每台售價5萬8,000元、數位兌幣
    機4台，每台售價3萬4,000元，進貨成本為161萬3,500元，
    折價以40%計算，共64萬5,400元。被告韓國棟應依民法第18
    4條第1項前段規定對原告負損害賠償責任，而被告游嘉馨為
    僱用人，應依同法第188條第1項規定與被告韓國棟對原告負
    連帶損害賠償責任等語。
　㈡並聲明：⒈被告應連帶給付原告532萬4,800元，及自刑事附帶
    民事訴訟起訴狀繕本送達翌日起至清償日止，按週年利率5%
    計算之利息。⒉願供擔保，請准宣告假執行。
二、被告則以：
　㈠原告於系爭火災後有至現場，於消防單位撲滅火勢後，隨即
    將未燒毀之物品僱用2輛貨車搬運離開，並於次日雇人清理
    未經燒毀之娃娃機台。原告提出之照片無法證明系爭火災當
    時存放於系爭倉庫內之品項及數量，亦無法證明其因系爭火
    災確實受有損害之品項及數量，原告應提出受有損害之證明
    。又依照原告事後委請律師寄發給被告之函文，以及新北市
    政府消防局火災原因紀錄，均表示遭燒毀之衣物為「回收衣
    物」，而非原告現所稱之新品，且原告提出之估價單為自己
    開立，無法以該估價單所載數量、金額作為損害賠償之依據
    。系爭火災確為被告韓國棟之過失造成，且被告游嘉馨亦應
    負連帶損害賠償責任，被告2人自始均未推諉責任，但亦不
    能任由原告在無確實證明實際損害之情形下，任意主張損害
    賠償之金額等語，資為抗辯。
　㈡並聲明：⒈原告之訴及假執行之聲請均駁回。⒉如受不利判決
    ，願供擔保免為假執行。
三、本院之判斷：
　　原告主張被告韓國棟受僱於被告游嘉馨至系爭倉庫附近進行
    測量，因過失引發系爭火災，致原告存放於系爭倉庫內物品
    遭燒毀，被告2人應連帶對其負侵權行為損害賠償責任等語
    ，被告2人雖不否認應對原告連帶負侵權行為損害賠償責任
    ，然就其等應負損害賠償之範圍，則以前揭情詞置辯。是本
    件兩造爭執所在厥為：㈠原告因系爭火災遭毀損之物品為何
    ？㈡原告得請求損害賠償數額為何？經查：
　㈠原告所受物品損害範圍部分：　
　⒈原告主張其承租系爭倉庫存放物品，因被告韓國棟丟棄菸蒂
    而引發系爭火災，系爭倉庫內遭燒毀之物品包括娃娃機台、
    衣物等語，業據其提出系爭倉庫內物品於系爭火災後移至戶
    外，而可見娃娃機台、衣物遭燒毀或遭消防水浸蝕之照片為
    佐（見審附民字卷第25頁至第26頁），而被告2人亦不爭執
    系爭倉庫內娃娃機台、衣物於系爭火災時遭燒毀或水損之事
    實，並提出系爭火災後之物品毀損照片為憑（見本院卷第14
    1頁），故原告前開主張，應為可採。
　⒉又原告主張其另有中古辦公設備、中古分離式冷氣設備於系
    爭火災中遭毀損云云，為被告2人所否認，自應由原告就此
    有利於己之事實負舉證之責。而查，原告雖提出系爭火災後
    毀損物品照片為證（見審附民字卷第26頁），然該照片僅見
    遭拆卸下之透明板、白色塑膠板、金屬框架及電線等，自外
    觀上無法看出原來係辦公設備或冷氣設備，且證人王基豪即
    被告游嘉馨委託搬運娃娃機台之業者鈤晟工程行員工於本院
    審理時證稱：不管娃娃機台有沒有被燒毀，我們用堆高機推
    出娃娃機台後把娃娃機台放在對面空地，對面空地就在我家
    對面，我後來有看到原告叫人把娃娃機台拆掉並砸毀，原告
    提出之前開照片是被敲毀的娃娃機台等語（見本院卷第118
    頁、第120頁），核與娃娃機台乃透明板、塑膠板、金屬框
    架及電線等組成結構相符，堪認證人王基豪之證詞係屬真實
    。至於原告聲請傳喚之證人即鐵工劉新發雖於本院時證稱：
    我有看到冷氣，如果沒有被燒毀也被煙燻了等語（見本院卷
    第87頁），且證人即原告之員工李秋慧於本院亦證稱：冷氣
    的部分有被水澆過也無法使用等語（見本院卷第91頁），然
    其等證稱冷氣遭毀損之原因係火燒、煙燻抑或水澆，顯非一
    致，自難率憑其等之證詞即認定系爭倉庫內之冷氣亦有遭毀
    損。再新北市政府消防局就系爭火災所作火災原因紀錄，並
    未認定系爭倉庫內物品除娃娃機台、衣物外，尚有其他物品
    遭毀損，有臺灣新北地方檢察署檢察官110年度偵字第6566
    號（下稱系爭偵查案件）起訴書內容在卷可參（見本院卷第
    36頁），益徵原告主張其所有之辦公設備、冷氣設備於系爭
    火災同遭毀損云云，尚乏所據。
　㈡原告得請求之損害賠償數額部分：　
　⒈按因故意或過失，不法侵害他人之權利者，負損害賠償責任
    ；受僱人因執行職務，不法侵害他人之權利者，由僱用人與
    行為人連帶負損害賠償責任，民法第184條第1項前段、第18
    8條第1項前段定有明文。
　⒉關於娃娃機台部分：
　⑴原告主張其存放於系爭倉庫內之選物販賣娃娃機台有47台、
    巨無霸大招財貓娃娃機有4台、數位兌幣機有4台，均於系爭
    火災中遭毀損等語，雖提出系爭火災前之娃娃機台照片、訴
    外人雅領股份有限公司（下稱雅領公司）銷售訂購單為佐（
    見審附民字卷第23頁、第39頁），然前開資料僅證明原告於
    系爭火災前曾訂購之娃娃機台及數量，無法證明該等娃娃機
    台均存放於系爭倉庫內，亦無法證明系爭倉庫內之娃娃機台
    均遭毀損。而被告游嘉馨抗辯其委請鈤晟工程行自系爭倉庫
    內搬出之娃娃機台總計為26台等語，有其提出估價單1紙在
    卷可稽（見本院卷第73頁），原告雖否認該估價單之真正，
    然證人王基豪已於本院證稱：估價單是我們工程行老闆開的
    ，印象中從倉庫把娃娃機台推出來的數量大概2、30台，我
    們老闆有先去倉庫清點數量，他算好之後我才開始駕駛堆高
    機等語（見本院卷第118頁至第120頁），可見系爭倉庫內原
    存放之娃娃機台數量應如估價單所載共計26台。
　⑵又系爭火災之火勢主要燃燒位置在系爭倉庫「後方」，燃燒
    面積約10平方公尺，有新北市政府消防局南勢分隊火災出動
    觀察紀錄在卷可參（見本院卷第135頁），而系爭倉庫面積
    約150平方公尺，此情為原告所不爭執（見本院卷第166頁）
    ，以系爭火災燃燒面積僅占系爭倉庫約15分之1，及證人王
    基豪前開證稱原告提出照片（即審附民字卷第26頁照片）所
    示透明板、白色塑膠板、金屬框架及電線等為敲毀之娃娃機
    台等語，而該娃娃機台之透明版、白色塑膠板尚無明顯遭火
    燒或煙燻等情形綜合以觀，系爭火災應無將系爭倉庫內26台
    娃娃機全數燒毀。惟系爭火災乃因消防人員部署水線搶救撲
    滅，則鄰近燃燒機台旁之物品亦無法避免同受該消防水噴灑
    ，酌以娃娃機台乃電子產品，易因高溫、水浸而毀損或影響
    其功能，以及觀諸兩造提出系爭火災後娃娃機台照片（見審
    附民字卷第25頁、本院卷第141頁），可見最多約有10餘台
    娃娃機台因系爭火災而受波及，則原告主張其娃娃機台半數
    即13台均因系爭火災而達不堪使用之程度，應屬可採，逾此
    範圍，則非有據。另依被告2人提出娃娃機台毀損照片可見
    毀損之娃娃機台機型並非同一，故以原告提出雅領公司出具
    訂購單記載娃娃機之平均單價計算應較為公允，則該訂購單
    所載娃娃機台共63台、總價為182萬5,500元，平均每台單價
    為2萬8,976元（計算式：1,825,500÷63＝28,976.1），以娃
    娃機台13台、每台單價2萬8,976元，及原告自承娃娃機於系
    爭火災時市價為訂購單所載40%計算，原告所受娃娃機台損
    失應為15萬675元（計算式：13×28,976×40%＝150,675）。
　⑶被告2人雖抗辯原告於系爭火災後曾清理娃娃機受損情形，當
    時毀損數量約僅有11台，包含原告主動表示有2台小型娃娃
    機台並未受損部分云云，並提出娃娃機台照片為佐（見本院
    卷第141頁至第143頁），然此情為原告所否認，而前開照片
    並無經原告確認為最後財物受損情形之相關註記，自無法證
    明係娃娃機台全部受損情形，難為有利於被告2人之認定。
    至於原告雖主張系爭倉庫部分有夾層云云，且證人李秋慧於
    本院時證稱：娃娃機台放在系爭倉庫的1、2樓，數量很多，
    是原告預備要開娃娃機店的，娃娃機台有的燒毀，有的雖然
    沒有燒毀，但也沒有辦法用，我們就在旁邊空地敲毀，請回
    收的來處理云云（見本院卷第90頁），惟新北市政府消防局
    之火災原因紀錄並未記載系爭倉庫內有夾層，業據本院調取
    系爭偵查卷宗確認無訛，原告前開主張及證人李秋慧此部分
    之證詞，已非無疑，且縱認系爭倉庫有部分夾層，亦無從認
    定該夾層即為火勢主要燃燒位置或附近，進而導致娃娃機台
    全數毀損。又證人李秋慧雖證稱未燒毀之娃娃機亦無法使用
    ，然其並未說明無法使用之原因，且其於本院亦證稱：我只
    有去2天，當時現場還沒有整理完，最後的狀況我不太清楚
    等語（見本院卷第91頁），可知證人李秋慧並未全程參與系
    爭火災後之物品清點，自無從以其證詞而為原告所受財物損
    失之認定依據，故原告前開主張，仍無可採。
　⒊關於衣物部分：　
　⑴原告主張其於系爭倉庫內存放備售新品成衣一批，其進貨成
    本計算為1,139萬8,500元，以存貨折價4成計算，損失約455
    萬9,400元云云，雖提出湧漢男裝店估價單1紙為佐（下稱系
    爭估價單，見審附民字卷第37頁），然觀諸系爭估價單所蓋
    負責人小章為原告，且被告2人否認系爭估價單之實質真正
    ，自難認定原告有如系爭估價單所載之衣物損失。又系爭火
    災主要燃燒面積為系爭倉庫後方約10平方公尺，已如前述，
    且依原告提出消防人員搬運紙箱至系爭倉庫外之照片（見審
    附民字卷第26頁），可見放置於系爭倉庫前半部紙箱內之衣
    物均仍完好，地面並無潮濕積水情形，且原告於系爭火災後
    曾贈與「『全新』衣物一批」予新北市土城區日新里辦公處，
    有該里長出具之感謝狀1紙可參（見審附民字卷第27頁），
    足見原告存放於系爭倉庫內之衣物並未因系爭火災而全數毀
    損。至於證人劉新發雖於本院證稱：衣服有些被消防噴水和
    煙燻，但還可以給弱勢團體使用，後來有個土城的里長來載
    了好幾車，載了幾車我不曉得等語（見本院卷第87頁），然
    弱勢團體是否願接受遭水損及煙燻之衣物，且該里長實際載
    運衣物是否係遭水損及煙燻，均無從依證人劉新發前開證詞
    得知，自難為有利於原告之認定。
　⑵另參酌證人即原告之衣物供應商布依國際企業有限公司員工
    陳妙巽於本院證稱：原告在90幾年開始跟我們下單，當時原
    告有10幾個店面，之後原告慢慢把店收起來，100年之後就
    很少跟我們下單了，我有去原告萬華青年公園那邊的倉庫看
    過，是很大的倉庫，系爭倉庫我沒有去看過，系爭估價單除
    了編號6、11、12沒有外，其餘原告都有跟我們下單過，下
    單的數量、單價跟系爭估價單所載大致符合，我們會請貨運
    公司送貨，貨比較多會送到原告萬華的倉庫，貨比較少會直
    接送到門市等語（見本院卷第88頁至第89頁），以及證人李
    秋慧證稱：原告在系爭火災發生時就只剩下康定路的店面等
    語（見本院卷第89頁至第90頁），可知系爭估價單應可大致
    呈現原告於100年間經營10餘家店面時之訂貨情形。又系爭
    火災發生時，原告經營之店面既僅餘1家，且原告100年起即
    陸續將店面結束營業，迄至系爭火災於109年10月2日發生時
    已近10年，有相當時間處理庫存，認系爭倉庫內存放之衣物
    應不逾系爭估價單所載數量之10分之1。而系爭火災主要燃
    燒面積約10平方公尺，燃燒面積附近衣物亦可能因消防水噴
    灑而污損導致無法販售，酌以兩造提出系爭火災後物品毀損
    照片（見審附民字卷第25頁至第26頁、本院卷第141頁），
    可見有一定數量之衣物因火燒或水澆而無法使用，以系爭倉
    庫總面積約150平方公尺、後半部約75平方公尺之大小觀之
    ，後半部約半數面積均遭系爭火災火燒或消防灑水波及，實
    屬可能之事，故以系爭倉庫約4分之1面積計算原告之衣物損
    失，與前開照片所示實際衣物毀損情形應無不符。據此，系
    爭估價單扣除編號6、11、12後，其餘項目以40分之1（計算
    式：1/10×1/4）數量計算後，原告之進貨成本約23萬2,963
    元【計算式：(11,398,500-1,760,000-160,000-160,000）×
    1/40＝232,962.5，小數點以下四捨五入）】，而原告自承前
    開衣物於系爭火災時市價為進貨成本之40%，故原告得請求
    之衣物損害數額為9萬3,185元（計算式：232,963×40%＝93,1
    85.2，小數點以下四捨五入），逾此範圍部分，則非有據。
　⒋綜上，原告因系爭火災受有娃娃機台損失15萬675元、衣物損
    失9萬3,185元，共計24萬3,860元。被告韓國棟就其應就系
    爭火災對原告負過失損害賠償責任未予爭執（見本院卷第33
    頁），且被告游嘉馨對應就被告韓國棟前開過失行為負僱用
    人連帶賠償責任亦不爭執（見本院卷第92頁），故原告主張
    被告2人應依民法第184條第1項前段、第188條第1項前段連
    帶給付24萬3,860元，為屬有據，逾此範圍部分，則非可採
    。
五、末按給付無確定期限者，債務人於債權人得請求給付時，經
    其催告而未為給付，自受催告時起，負遲延責任，其經債權
    人起訴而送達訴狀，或依督促程序送達支付命令，或為其他
    相類之行為者，與催告有同一之效力；遲延之債務，以支付
    金錢為標的者，債權人得請求依法定利率計算之遲延利息；
    應付利息之債務，其利率未經約定，亦無法律可據者，週年
    利率為5%，民法第229 條第2 項、第233 條第1 項前段、第
    203 條分別定有明文。本件刑事附帶民事訴訟起訴狀繕本均
    於110年8月25日送達被告2人，有送達證書2 紙在卷可佐，
    原告請求被告2人應自110年8月26日起至清償日止，按週年
    利率5%計算之遲延利息，亦屬有據。
六、從而，原告依侵權行為之法律關係，請求被告2人連帶給付
    如主文第1項所示，為有理由，應予准許，逾此範圍部分，
    為無理由，應予駁回。又本件原告勝訴部分所命給付之金額
    未逾50萬元，本院爰依民事訴訟法第389條第1項第5款之規
    定依職權宣告假執行，被告2人陳明願供擔保免為假執行，
    核無不合，爰酌定被告2人免為假執行應供擔保金額。至原
    告敗訴部分，其假執行之聲請已失所附麗，應予駁回。
七、本件事證已臻明確，兩造其餘之主張、陳述暨攻擊防禦方法
    與證據，經本院斟酌後，認與本件判決結果已不生影響，故
    不一一加予論述，附此敘明。
八、據上論結，原告之訴為一部有理由，一部無理由，依民事訴
    訟法第79條、第85條第2項，判決如主文。　　
中　　華　　民　　國　　111 　年　　7 　　月　　28　　日
                  民事第四庭    法　官　 莊佩頴
以上正本係照原本作成。
如對本判決上訴，須於判決送達後20日內向本院提出上訴狀。如
委任律師提起上訴者，應一併繳納上訴審裁判費。
中　　華　　民　　國　　111 　年　　7 　　月　　28　　日
                                書記官　 李瑞芝